臺灣臺南地方法院刑事判決　　　　　　　　　　　　九十一年度交訴字第二三九號
　　公　訴　人　臺灣台南地方法院檢察署檢察官
　　被　　　告　甲○○
右列被告因過失致死案件，經檢察官提起公訴（九十一年度偵字第七九八二號），本
院判決如左：
    主  文
甲○○因過失致人於死，處有期徒刑陸月，如易科罰金，以參佰元折算壹日。緩刑參
年。
    事  實
一、甲○○於民國九十一年六月五日上午九時三十分許，駕駛車牌號碼ＸＳ─一二五
    五號自用小貨車，沿臺南縣佳里鎮○○○路由東向西行駛，在行經該路一三八之
    一號前作路邊停車時，本應注意汽車停車時，顯有妨害他車通行之處所，不得停
    車及停車時應依車輛順行方向緊靠道路右側，其右側前後輪胎外側距離路面邊緣
    不得逾四十公分，而依當時情形，客觀上又無不能注意之情事，其能注意竟疏於
    注意，為圖採集俗稱「破布子」的植物果實之便，而將該輛自用小貨車逆向停放
    於對向慢車道，且未緊靠道路右側停車，車身並佔據慢車道且侵入快車道上妨害
    他車通行，適許文宗於同日上午十時許，騎乘車號ＭＲＧ─一二六號重型機車，
    沿上開道路由西向東自後行抵而至，許文宗本應注意機車行駛時，駕駛人應注意
    車前狀況，並隨時採取必要之安全措施，而依當時情形，客觀上亦無不能注意之
    情事，其能注意竟亦疏於注意前方有車輛停靠之車前狀況，未減速慢行作隨時可
    以煞停之準備，致其機車車頭在快車道上碰撞到自用小貨車右後方車斗而人車倒
    地，受有頭部外傷併腦挫傷及嚴重腦浮腫及廣泛性蜘蛛網膜下出出血等傷害，經
    送醫急救後，仍因顱內出血、頭頸腦部鈍挫傷，於同日下午五時許不治死亡。車
    禍事故發生後，經臺南縣警察局佳里分局佳里派出所警員施勝文據報到場處理，
    在警員尚不知何人為肇事車輛之駕駛人前，甲○○主動表示其為駕駛人並自首犯
    行，接受裁判。
二、案經臺灣台南地方法院檢察署檢察官相驗後自動檢舉偵查起訴。
    理  由
一、訊據被告甲○○對於右開時、地駕駛前揭自用小貨車停車發生碰撞車禍，致被害
    人許文宗死亡之事實均坦承不諱，並有臺南縣警察局道路交通事故調查報告表一
    紙、交通事故現場照片六幀在卷可資佐證。又被害人係因本件車禍死亡，亦經臺
    灣台南地方法院檢察署檢察官督同檢驗員相驗明確，並有邱綜合醫院診斷證明書
    、勘驗筆錄、驗斷書及相驗屍體證明書等附卷可憑。按汽車（均含機車）行駛時
    ，駕駛人應注意車前狀況，並隨時採取必要之安全措施；汽車停車時，顯有妨害
    他車通行之處所，不得停車；停車時應依車輛順行方向緊靠道路右側，其右側前
    後輪胎外側距離路面邊緣不得逾四十公分，道路交通安全規則第九十四條第三項
    、第一百十二條第一項第九款、第二項分別定有明文。查被告及被害人既有經合
    法程序考領駕照，俱為有駕駛經驗之人，對於上開交通安全規則自知之甚稔，為
    其等應注意之事項，而肇事當時係天候晴朗、日間自然光線、柏油路面、路面乾
    燥、雙線道、標線清晰、有快慢車道劃分、限速五十公里，有前開道路交通事故
    調查報告表載明可考，據此判斷，足見依當時狀況被告及被害人客觀上並無不能
    注意之情狀，而依前開肇事現場相片及道路交通事故調查報告表其上之事故現場
    圖所示，並比對兩車行車路線及肇事後之位置可知，該輛停駛之自用小貨車其右
    側前後輪胎外側距離路面邊緣各為０．八公尺與一．三公尺（路面邊線至中央分
    向線距離為四．九公尺，右側前輪至中央分向線距離為四．一公尺，右側後輪至
    中央分向線距離為三．六公尺，四．九公尺減去四．一公尺為０．八公尺，四．
    九公尺減去三．六公尺為一．三公尺），且全車係佔據在慢車道上，車身後部並
    侵入快車道，顯見該車並未順向停放，且未緊靠道路右側停車，其停車狀態已足
    致妨害他車通行之權利甚明，是被告應注意且能注意該輛自用小貨並未順向停放
    ，竟疏未注意而未緊靠道路右側停車，車身佔據慢車道且侵入快車道上妨害他車
    通行，而被害人亦應注意其前方有車輛停靠之車前狀況，竟疏未注意減速慢行以
    作隨時可以煞停之準備，致其機車碰撞到被告所駕駛之上開自用小貨車而人車倒
    地，被害人並因之死亡，被告及被害人本身均有違前開規定之注意義務，其二人
    均顯有過失，臺灣省臺南區車輛行車事故鑑定委員會亦同此認定，並鑑定被告為
    肇事次因，被害人為肇事主因，有該委員會南鑑字第九一０八五六號鑑定意見書
    在卷可憑。雖被害人亦與有過失，然本件車禍既係被告之過失併合而發生，被告
    之過失罪責自仍不能因此即解免。又本件被害人係因此次車禍不治死亡，是被告
    之過失行為，與被害人之死亡結果間，具有相當因果關係，亦無疑義。從而，本
    件事證已甚明確，被告前揭犯行，堪以認定。
二、核被告甲○○所為，係犯刑法第二百七十六條第一項之過失致人於死罪。又其肇
    事後未被有偵查權之公務員或機關發覺其為犯嫌前，在事故現場向到場處理之警
    員自承犯行，進而接受裁判，此業經被告供明在卷可按，有警訊筆錄為憑，被告
    行為合乎自首之要件，應依刑法第六十二條前段減輕其刑。爰審酌被告之品行、
    應負過失責任之程度即其為肇事次因、造成被害人死亡之結果及其犯後尚能坦認
    犯行，頗有悔意並與死者家屬達成民事和解等一切情狀，量處如主文所示之刑，
    並諭知易科罰金之折算標準，以資懲儆。查被告前未曾受有期徒刑以上刑之宣告
    ，有臺灣高等法院被告全國前案紀錄表附卷可稽，本院復考量被告為初犯，智慮
    難免欠周，而被告於事後並已與被害人家屬達成和解賠償損失，本院因認前開對
    被告宣告之刑，以暫不執行為適當，爰併宣告緩刑三年，以啟自新，並觀後效。
據上論斷，應依刑事訴訟法第二百九十九條第一項前段，刑法第二百七十六條第一項
、第六十二條前段、第四十一條第一項前段，第七十四條第一款，罰金罰鍰提高標準
條例第一條前段、第二條，判決如主文。
中      華      民      國      九十一      年      十    月  二十八    日
                                  臺灣臺南地方法院交通法庭
                                          法  官  洪  士  傑
右正本證明與原本無異。
如不服本判決，應於判決送達後十日內，向本院提出上訴狀。
                                          書記官  孫  鈴  堯
中      華      民      國      九十一      年      十    月  二十八    日
附錄法條：
中華民國刑法第二百七十六條第一項(普通過失致死罪)
因過失致人於死者，處二年以下有期徒刑、拘役或二千元以下罰金。
